【裁判字號】    90,易,2521
【裁判日期】    900830
【裁判案由】    傷害
【裁判全文】
臺灣高雄地方法院刑事判決                          九十年度易字第二五二一號
    公  訴  人  臺灣高雄地方法院檢察署檢察官
    被      告  乙○○
右列被告因傷害案件，經檢察官提起公訴（九十年度偵字第五五一五號），本院判決
如左：
    主  文
乙○○傷害人之身體，累犯，處有期徒刑肆月。如易科罰金，以佰元折算壹日。
    事  實
一、乙○○曾於民國八十六年間，因傷害案件，經法院判處有期徒刑三月，並於八十
    七年三月十一日易科罰金執行完畢。猶不知悔改，於九十年二月二十六日晚上十
    時十五分許，在高雄縣鳳山市工協新村籃球場，因酒後又前往該處檳榔攤買酒，
    見甲○○在該處，乃邀甲○○一起飲酒，為甲○○拒絕，而心生不滿，竟基於傷
    害之犯意，持不詳人所有之鋁棒一支毆打甲○○，致甲○○因而受有頭部外傷腦
    震盪、頭頂部挫裂傷五‧五×○‧五公分、左手腕挫創傷等傷害。
二、案經甲○○訴由高雄縣警察局鳳山分局移送臺灣高雄地方法院檢察署檢察官偵查
    起訴。
    理  由
一、訊之被告乙○○矢口否認有何傷害犯行，辯稱：伊於右揭時、地開計程車載客，
    客人下車後，伊到檳榔攤買東西遇到甲○○，甲○○叫伊過去，原先伊沒有過去
    ，後來有過去，一過去他們有二、三人就衝上來打伊，而伊因被打，所以才搶下
    對方所持的物品抵擋，也不知道是搶到什麼東西，伊亦有受有傷害，但因有前科
    ，不敢提出告訴云云。然查：右揭事實，迭據告訴人甲○○於警訊及偵審中指訴
    綦詳，核與證人即當時在場之目擊者陳桂於本院審理時到庭證述情節相符，而被
    告與告訴人有於右揭時、地發生鬥毆，當時被告有飲酒一節，亦據證人即處理本
    案之員警吳文億於本院審理時到庭證述甚明，且告訴人因此受有如事實欄所載之
    傷害，亦有告訴人所提出之大東醫院於九十年二月二十七日出具之診斷證明書一
    紙在卷可稽，依該診斷證明書所載，告訴人所受傷害係分佈於頭、頭頂部及手腕
    ，而其傷勢則係外傷腦震盪、挫裂傷、挫創傷等情觀之，足徵告訴人所受之傷害
    應非己力所可導致，而係外力蓄意造成無訛。參以被告於警訊及本院審理時所稱
    ：「我是被甲○○毆打才還手，當時只有我和他互毆，並無朋友與我在一起」、
    「事發當時我要去檳榔攤買東西遇見他，無故他就先毆打我，我二人就互毆，‧
    ‧‧」（見警卷第一頁反面）、「我為了要保護自己，我有反抗‧‧‧」、「‧
    ‧‧我當時被打時，我不知道是什麼東西，我拿起來就抵打、亂揮，所以我不知
    道我是拿什麼東西」（見本院九十年七月二十六日審判筆錄）、「‧‧‧我兩個
    人是互毆‧‧‧」（見本院九十年八月十六日審判筆錄）等語，益徵告訴人之指
    訴，洵屬非虛。而證人吳文億趕到現場處理時，被告與告訴人均已不在現場之情
    ，已據證人吳文億敘明在卷，則被告自有充裕之時間可供處理上開鋁棒，是縱該
    鋁棒經員警搜查後仍未發現並予扣案，亦難認被告即無上開犯行，被告以並無證
    物為由辯稱告訴人指訴不可採，要屬無據。至被告雖另辯稱伊是遭告訴人毆打，
    為了保護自己才反擊，並於本院審理時提出大東醫院出具之診斷證明書一紙以證
    明其亦遭告訴人毆傷云云，然依被告所提出之診斷證明書所載之傷害以觀，多係
    擦傷、紅腫等傷勢，苟如其於本院審理時所述（見本院九十年七月二十六日審判
    筆錄），當時有二、三人持不詳物體衝上來打伊，自無其僅受有紅腫、擦傷，而
    告訴人反受有外傷腦震盪、挫裂傷、挫創傷等傷害之可能，又所謂正當防衛係指
    被告可為必要之阻擋以防衛自己免於受傷害，非謂被告可另行出手攻擊告訴人致
    傷，被告當時既在上開檳榔攤處，則非不可先行離開，以排除現有之侵害，其竟
    捨此不為，反毆打告訴人，致告訴人受有前開傷害，顯已非正當防衛，況互毆不
    得主張正當防衛（最高法院十七年上字第六八六號判例參照），被告確有傷害之
    故意，其理至明。綜上，本件事證明確，被告犯行洵堪認定。
二、核被告所為，係犯刑法第二百七十七條第一項之傷害罪。查被告曾於八十六年間
    ，因傷害案件，經法院判處有期徒刑三月，並於八十七年三月十一日易科罰金執
    行完畢，有臺灣高等法院被告全國前案紀錄表及臺灣高雄地方法院檢察署刑案資
    料查註紀錄表各一件在卷可稽，其於五年之內，再犯本件最重本刑為有期徒刑以
    上之罪，為累犯，應依刑法第四十七條之規定加重其刑。審酌被告有二次傷害犯
    罪前科，有臺灣高等法院被告全國前案紀錄表及臺灣高雄地方法院檢察署刑案資
    料查註紀錄表各一件附卷可稽，素行欠佳，又未循理性解決其與告訴人甲○○間
    之爭執，反持鋁棒毆打告訴人，致告訴人受有如事實欄所載之傷害，且迄未與告
    訴人達成和解，賠償告訴人所受損害及犯後猶設詞狡卸刑責，態度非佳等一切情
    狀，量處如主文所示之刑，並諭知易科罰金之折算標準。至被告用以供犯罪所用
    之工具鋁棒一支，因被告否認犯罪，無從認定係被告所有，且未經扣案，又非違
    禁物，為免日後執行困難，爰不予宣告沒收，附此敘明。
據上論斷，應依刑事訴訟法第二百九十九條第一項前段，刑法第二百七十七條第一項
、第四十七條、第四十一條第一項，罰金罰鍰提高標準條例第一條前段、第二條，判
決如主文。
中      華      民      國      九十    年    八        月    三十    日
                                  臺灣高雄地方法院刑事庭
                                      法  官    李麗珠
右正本證明與原本無異。
如不服本判決，應於判決送達後十日內，向本院提出上訴狀。
                                      書記官    陳掌珠
中      華      民      國      九十    年    八        月    三十一   日
附錄本案判決論罪科刑法條：
刑法第二百七十七條第一項：
傷害人之身體或健康者，處三年以下有期徒刑，拘役或一千元以下罰金。


司法院資訊處製作；財團法人民間司法改革基金會備份。
